最高法院刑事判決　　　　　　　　　　　　　　　八十六年度台上字第三九四○號
　　上訴人　甲○○
右上訴人因違反懲治盜匪條例案件，不服台灣高等法院台南分院中華民國八十六年四
月二十二日第二審判決（八十五年度上訴字第一一六五號，起訴案號：台灣雲林地方
法院檢察署八十四年度偵字第三七二四號），提起上訴，本院判決如左：
    主  文
上訴駁回。
    理  由
按刑事訴訟法第三百七十七條規定，上訴於第三審法院，非以判決違背法令為理由，
不得為之。是提起第三審上訴，應以原判決違背法令為理由，係屬法定要件。如果上
訴理由狀並未依據卷內訴訟資料，具體指摘原判決不適用何種法則或如何適用不當，
或所指摘原判決違法情事，顯與法律規定得為第三審上訴理由之違法情形，不相適合
時，均應認其上訴為違背法律上之程式，予以駁回。
本件上訴人甲○○上訴意旨略稱：(一)被害人彭天榮供稱：伊僅吸一口上訴人給予之香
煙即昏迷不醒人事，惟依卷附台大醫院及成大醫院函復意見，僅吸食一口摻有海洛因
之香煙即昏迷不醒者，在醫學上甚為少見，幾乎不可能，故被害人之供述有違常理，
不應採信。原審以扣案已吸用香煙及同牌未點用香煙，二者長度之比較，認該已吸用
約三分之一煙草部分，被害人應吸了七、八口，非但與被害人之供述相違，且香煙點
燃後，除非人為捻熄，否則即使未吸用仍會繼續燃燒，是以香煙燃燒之長度判斷吸若
干口並不正確，原判決之此部分認定亦有違經驗法則。(二)依卷附若瑟醫院函示被害人
前往急診時之臨床表徵，與成大醫院函復因吸食海洛因所產生之臨床表徵並不吻合，
故被害人所供伊吸到摻有海洛因之香煙始昏迷，與醫學常理不符。原判決單憑被害人
片面供述為論罪之依據，有判決理由矛盾及不備之違法等語。
惟查原判決認定上訴人因先前向被害人購買水果時，見被害人身上帶有現金，乃萌不
法所有之意圖，以所持內摻海洛因粉末之香煙一支供被害人吸用，被害人不察而抽約
七口後，即暈眩不醒人事，上訴人趁被害人不能抗拒，強行取走被害人褲袋內之新台
幣二萬六千九百元逃逸，其後被害人之妹李彭寶珠經友人陳天露告知目睹被害人之三
輪車在路邊，惟不見其人，乃前往現場將倒臥在地之被害人送醫急救等情，因予依牽
連犯從一重論處上訴人懲治盜匪條例第五條第一項第一款之盜匪罪刑，業已明係依
被害人及證人李彭寶珠、陳天露之供述，上訴人亦坦承持一支香煙予被害人吸用，而
在現場拾獲扣案已吸用之香煙頭經送法務部調查局檢驗結果確摻有海洛因，有該局函
復在卷可稽，另被害人經李彭寶珠送至若瑟醫院急診時之症狀為「血壓為100\60、心
跳76次＼分、呼吸18次＼分、稍嗜睡、兩側瞳孔大小正常」，翌日「因急性尿滯留放
置導尿管」，「因急性尿瀦留，因尿未解達十六小時」再前往急診，亦有該醫院函在
卷可按，凡此症狀與卷附法務部調查局、台大醫院、成大醫院函示：嗎啡類化合物會
引起諸如眩暈、呼吸抑制、尿意猶豫或血壓降低等，過量使用可造成昏睡、昏迷等情
，及「海洛因為一半合成之稱鴉片類製劑……常見中樞神經系統之臨床藥性作用有：
止痛、嗜睡、頭暈、昏厥、平衡失調等。初次使用者可能造成昏睡或暈眩情形，尿滯
留等應為海洛因對於人體泌尿系統之作用」等情相符，為所憑之證據及認定之理由。
原判決復說明，被害人於警訊時稱：約吸七口該香煙，嗣於偵審中則稱：僅吸一口該
香煙即不醒人事各等語，惟就扣案之香煙長六‧五公分，同牌尚未點用之香煙長八‧
五公分，相互比對，扣除濾嘴長度，可見已吸用約三分之一煙草部分，有勘驗筆錄及
照片一張在卷可憑，因認應以被害人於警訊時所供已吸約七口為正確，其後所供僅吸
一口云云，衡情乃因時隔久遠，致一時記憶不清所致，尚無所陳前後不一之情形。就
此以觀，原判決顯無上訴意旨所指認定事實違反常理與經驗法則，或理由矛盾或不備
等違法情事。上訴意旨斷取被害人之部分供述及急診時之部分症狀，執以指摘原判決
採證認事違法，殊非適法之第三審上訴理由；其上訴違背法律上之程式，應予駁回。
據上論結，應依刑事訴訟法第三百九十五條前段，判決如主文。
中      華      民      國    八十六    年      六      月    二十七    日
                              最高法院刑事第二庭
                                  審判長法官  施  文  仁
                                        法官  陳  炳  煌
                                        法官  張  淳  淙
                                        法官  洪  文  章
                                        法官  林  錦  芳
      右正本證明與原本無異
                                              書  記  官
中      華      民      國    八十六    年      七      月      四      日
